臺灣板橋地方法院交通事件裁定　　　100年度交聲字第3071號
原處分機關　交通部公路總局臺北區監理所板橋監理站
異　議　人
即受處分人　蔡子傑
上列受處分人因違反道路交通管理處罰條例案件，對於交通部公
路總局臺北區監理所板橋監理站民國100 年8 月11日板監裁字第
裁41-C00000000號所為之裁決處分（原舉發案號：新北市政府警
察局100 年4 月26日新北市警交大字第C00000000 號），聲明異
議，本院裁定如下：
    主  文
原處分撤銷。
蔡子傑汽車駕駛人，駕駛普通重型機車經測試檢定，酒精濃度超
過規定標準，吊扣其普通重型機器腳踏車駕駛執照壹年，並應接
受道路交通安全講習。
    理  由
一、原處分意旨略以：異議人即受處分人蔡子傑於民國100 年4
    月26日4 時6 分，騎乘車號NV7-252 號重型機車，於新北市
    ○○區○○路50巷3 號前，因有「汽車駕駛人酒精濃度超過
    規定標準」之違規行為，經新北市政府警察局永和分局永和
    派出所員警攔停掣單舉發，並經原處分機關依道路交通管理
    處罰條例第35條第1 項第1 款之規定處罰鍰新臺幣（下同）
    4 萬5 千元，吊扣駕駛執照12個月，並依同條例第24條之規
    定施以道路安全講習。
二、本件異議意旨略以：異議人酒駕行為業經檢察官為緩起訴處
    分，並已履行義務勞務40小時完成，而已獲得相對之刑事處
    分，故訴請撤銷罰單（鍰）等語。
三、按汽車駕駛人飲用酒類或其他類似物後，其吐氣所含酒精濃
    度超過每公升0.25毫克以上者，不得駕車；汽車駕駛人，駕
    駛汽車經測試檢定，酒精濃度超過規定標準者，處新臺幣1
    萬5 千元以上6 萬元以下罰鍰，並當場移置保管該車輛、吊
    扣其駕駛執照1 年及接受道路交通安全講習，道路交通安全
    規則第114 條第2 款、道路交通管理處罰條例第35條第1項
    第1 款、第24條第1 項第2 款分別定有明文。
四、次按行政罰法第26條第2 項雖以應受行政罰之行為如經不起
    訴處分或為無罪、免訴、不受理、不付審理之裁判確定者，
    始得另為裁決處罰，未明文包括緩起訴處分在內，但考其緩
    起訴處分之性質，實屬於附條件之便宜不起訴處分，而於緩
    起訴之條件成就後，始發生如同確定不起訴處分之禁止再訴
    效力，故於緩起訴之猶豫期間屆滿，復未經撤銷緩起訴時，
    緩起訴即發生如同確定之不起訴處分之效力。此時，行為人
    即已終局的不受刑事法之訴追，該緩起訴處分即具實質之禁
    止再訴之確定力，原處分機關於此時再為裁決，行為人無同
    時遭到行政處罰及刑事訴追之危險。因此，解釋上行政罰法
    第26條第2 項之規定應包括條件成就之緩起訴處分之情形在
    內，故酒後駕車同時觸犯公共危險犯行，行為人雖經緩起訴
    處分，然於緩起訴處分條件成就前，受處分人若有刑事訴訟
    法第253 條之3 第1 項規定之情形，檢察官尚得依職權撤銷
    原處分，繼續偵查或起訴，是於緩起訴之猶豫期間內，受處
    分人之刑事訴追程序仍未終局確定，必須受檢察官持續觀察
    ，其緩起訴處分一旦經檢察官撤銷，並依法追訴，法院仍得
    依審理結果，為受處分人有罪科刑之裁判，另受處分人先前
    所繳納之緩起訴處分金，依刑事訴訟法第253 條之3 第2 項
    規定，乃不得請求返還或賠償，是在緩起訴處分尚未實質確
    定前（即緩起訴猶豫期間經過而未經撤銷），其「刑事法律
    處罰」尚未告確定，依行政罰法第26條之立法意旨，行為人
    隨時有受撤銷緩起訴再受刑事追訴之風險，行政機關自不得
    就同一事由裁處行為人罰鍰處分，以免行為人受有一事二罰
    之危險。從而不論將緩起訴處分定義為何種性質，於緩起訴
    期間未屆滿前，行為人都有隨時受撤銷緩起訴再受刑事追訴
    之風險，行政機關不得就同一事由裁處行為人罰鍰處分（臺
    灣高等法院暨所屬法院98年法律座談會刑事類提案第24號研
    討結論參照）。
五、經查，異議人於100 年4 月26日4 時許，騎乘車牌號碼NV7-
    252 號普通重型機車，行經新北市○○區○○路50巷3 號前
    ，因飲用酒類駕車，經警攔停盤查，並對其進行呼氣酒精濃
    度測試，當場測得其呼氣酒精濃度達每公升0.87毫克等情，
    有新北市政府警察局舉發違反道路交通管理事件通知單及酒
    精測定紀錄表影本各1 紙附卷可稽，足認其確有酒後駕車交
    通違規行為無訛。又異議人同一酒後駕車之行為，因同時觸
    犯刑法第185 條之3 之公共危險罪，經臺灣板橋地方法院檢
    察署檢察官於100 年5 月4 日以100 年度速偵字第2405號為
    緩起訴處分，緩起訴期間為1 年（即100 年5 月27 日至101
    年5 月26日），令異議人應於緩起訴期間屆滿前2 個月內向
    指定之政府機關、政府機構、行政法人、社區或其他符合公
    益目的之機構或團體提供40小時之義務勞務，而異議人已依
    上開緩起訴處分，於100 年8 月19日履行40小時義務勞務完
    畢，有臺灣板橋地方法院檢察署檢察官100 年度速偵字第
    2405號緩起訴處分書、緩起訴處分命令通知書各1 紙及臺灣
    板橋地方法院檢察署提供之義務勞務履行完畢結案簽呈與社
    區處遇工作日誌傳真各1 紙在卷可證。異議人就上開緩起訴
    處分附加條件之履行，固非刑法所定刑罰之種類，然已對異
    議人名譽及心理產生相當制約並影響被告之自由權等權益，
    應可實質該當行政罰法第26條第1 項之「依刑事法律」之刑
    事處分規定。況上開緩起訴處分期間既尚未期滿，異議人仍
    有因刑事訴訟法第253 條之3 第1 項各款規定，經檢察官撤
    銷緩起訴處分繼續偵查或起訴而受刑事處罰之可能，此時行
    政機關若逕行依法行政裁罰，毋寧將使異議人有同時遭受行
    政處罰及刑事處罰之危險。準此，原處分機關自不得於緩起
    訴期間屆滿前，即依道路交通管理處罰條例第35條第1 項第
    1 款規定逕予裁處，異議人就罰鍰之處分所為之異議即屬有
    據。至吊扣駕駛執照、道安講習之處分，原屬達成「遏止酒
    後駕車之不法行為，維護道路交通用路權人之生命、身體之
    安全法益」行政目的所必要之不利處分，依行政罰法第26條
    第1 項但書規定，仍得裁處之。惟原處分關於吊扣駕駛執照
    部分，尚有記載不明確之瑕疵（裁決書僅記載吊扣駕駛執照
    ，未指明何種類之駕駛執照）。因本件酒後駕車乃單一違規
    行為，原處分機關所為之處分應視為一整體而無從予以割裂
    ，故仍應由本院撤銷原處分，並自為裁罰如主文所示，以資
    適法。
六、應依道路交通管理處罰條例第87條第2 項、道路交通案件處
    理辦法第20條，裁定如主文。
中    華    民    國   100    年    10    月    6     日
                  刑事第二十四庭  法  官  林琮欽
如不服本裁定，應於裁定送達後5日內向本院提出抗告狀。
上列正本證明與原本無異。
                                  書記官  顏偉林
中    華    民    國   100    年    10    月    6     日